臺灣新竹地方法院民事簡易判決
111年度竹東簡字第138號
原      告  鄭玉華  
訴訟代理人  林章錦  


原      告  謝子文  
訴訟代理人  林章燊  
被      告  林彭月香
訴訟代理人  林莉媚  
上列當事人間損害賠償事件，本院於民國111年8月26日辯論終結
，判決如下：
    主  文
原告之訴駁回。
訴訟費用由原告負擔。
    事實及理由
一、原告主張：
（一）被告為系爭坐落新竹縣芎林鄉鹿寮坑段175之2、175之4、
      175之45、175之46、239之2、239之8、242之1、242之6、
      242之7地號權利範圍均為1/4之土地共有人。被告因考量
      土地現況為有鋪設柏油之道路，且未見政府徵收，乃向訴
      外人林章達、林章燊詢問購買意願，嗣訴外人林章燊、原
      告2人協商後，以土地價金新臺幣（下同）100萬元去取得
      原告此系爭9筆土地。嗣經兩造於民國108年9月27日商議
      買賣條件約定為：㈠被告出售買賣價金實拿100萬元；㈡稅
      賦由原告負擔；㈢日後退稅利益由原告取得；㈣為免因出售
      祖產遭議論，以贈與方式辦理所有權移轉登記。訴外人林
      章燊旋於當日即交付買賣價金100萬元予被告，被告亦將
      身分證、印鑑證明、土地權狀等交予兩造指定之地政士，
      並於土地登記書上親自簽章。又兩造間達成買賣系爭土地
      之合意，被告並已收受買賣價金之事實，亦經臺灣新竹地
      方檢察署檢察官109年度偵字第4645號檢察官不起訴處分
      書認定。詎被告於買賣契約成立後，竟藉詞違約拒不移轉
      系爭土地所有權予原告，違反民法第348條規定，已有債
      務不履行情事，原告業於108年10月2、14日以存證信函催
      告被告履行契約，被告則以通訊軟體及存證信函回復訴外
      人林章燊不賣系爭9筆土地，訴外人林章燊及原告2人自得
      依據民法第254條規定解除契約，並以起訴狀送達作為解
      除契約之意思表示。
（二）被告雖已將原告交付之100萬元價金辦理提存，並通知訴
      外人林章燊受領。惟依民法第259條第2款之規定，原告2
      人尚得請求被告返還自108年9月28日受領時起至109年9月
      9日止之利息共31,781元【計算式：(100萬元×5%×348/365
      )÷3×2＝31,781元】。又被告於買賣契約成立後拒不移轉土
      地所有權，屬可歸責於被告之債務不履行，而訴外人林章
      燊及原告2人已支出之地政規費、印花稅、代書費等合計1
      22,744元，原告2人自得依民法第260條、第216條規定，
      請求被告賠償81,849元【計算式：122,744÷3×2＝81,849元
      】。
（三）訴外人林章燊雖前就系爭土地買賣契約爭議，曾對被告起
      訴請求給付利息、損害賠償及加倍返還定金，經本院以11
      0年度訴字第64號民事判決訴外人林章燊部分勝訴、部分
      敗訴，嗣被告不服提起上訴，案經臺灣高等法院110年度
      上易字第1155號受理後，復經訴外人林章燊與被告於111
      年3月31日以111年度上移調字第278號調解成立。然訴外
      人林章燊僅以個人進行訴訟，不能代表其他人之訴求，故
　　　訴外人林章燊與被告成立調解，並不代表原告2人同意調
      解之意。
（四）綜上，爰依債務不履行之法律關係提起本件訴訟，並聲明
      ：被告應給付原告113,630元，及自起訴狀繕本送達翌日
      起至清償日止，按年息5%計算之利息。
二、被告則以：買賣契約乃係被告與訴外人林章燊之協議，與原
    告無涉等語抗辯，爰聲明：原告之訴駁回。
三、本院之判斷： 　　
（一）按當事人主張有利於己之事實者，就其事實有舉證之責任
      。民事訴訟法第277條前段定有明文。是當事人於其利己
      事實之主張，除事實於法院已顯著，或為其職權上已認知
      者外，應負立證之責。民事訴訟如係由原告主張權利者，
      應先由原告負舉證之責，若原告先不能舉證，以證實自己
      主張之事實為真實，則被告就其抗辯事實即令不能舉證，
      或其所舉證據尚有疵累，亦應駁回原告之請求。（最高法
      院18年上字第1685號、17年上字第917號判例要旨參照）
      。
（二）原告主張兩造就被告所有之系爭9筆土地成立買賣契約之
      事實，固據提出被告於108年9月27日簽署之同意書、土地
      登記申請書、土地所有權贈與移轉契約書、臺灣新竹地方
      檢察署檢察官109年度偵字第4645號不起訴處分書、本院1
      10年度訴字第64號民事判決、臺灣高等法院111年度上移
      調字第278號調解筆錄等影本為證，惟為被告所否認，被
      告並以買賣契約係成立於被告與訴外人林章燊之間，與原
      告無涉等情抗辯。揆諸首揭規定及說明，被告既否認兩造
      間就系爭9筆土地成立買賣契約關係，原告自應就所主張
      兩造間就系爭9筆土地成立買賣契約關係之事實負舉證責
      任。經查：
　　㈠原告所提出被告已簽章之土地登記申請書、土地所有權贈
      與移轉契約書雖記載受贈人即權利人固包括原告2人及訴
      外人林章燊，然觀諸原告提出之被告於108年9月27日簽署
      之同意書所載，被告係載明將系爭9筆土地「贈讓於林章
      燊及其屬意登記人..本人受領收到現金新台幣壹佰萬元整
      為林章燊先生接受贈讓土地的心意表示」等語，顯然已足
      堪認系爭9筆土地買賣契約之當事人確為被告與訴外人林
      章燊，而土地登記申請書、土地所有權贈與移轉契約書所
      載受贈人即權利人之原告2人，則係上開同意書所載訴外
      人林章燊之屬意登記人。
　　㈡再觀諸訴外人林章燊對被告提出之詐欺取財罪嫌告訴，訴
      外人林章燊係指述被告向伊誆稱同意以100萬元讓售其所
      有之系爭9筆土地持分，雙方協議以贈與形式將土地過戶
      予伊，伊遂於108年9月27日前往被告住處給付現金100萬
      元予被告，被告則提供土地權狀、印鑑證明等資料供伊辦
      理過戶等情，此有原告提出之臺灣新竹地方檢察署檢察官
      109年度偵字第4645號不起訴處分書在卷可稽，亦足堪認
      系爭9筆土地買賣契約之當事人確為被告與訴外人林章燊
      。
　　㈢又觀諸訴外人林章燊對被告提起之本院110年度訴字第64號
      損害賠償等事件，訴外人林章燊亦明確主張系爭9筆土地
      係經兩造（即訴外人林章燊與被告）於108年9月27日商議
      買賣條件，而經兩造成立買賣契約，嗣因被告拒不履行，
      而依民法第254條規定，以起訴狀送達作為解除兩造間契
      約之意思表示，並請求被告返還自108年9月28日受領時起
      至109年9月9日止之利息共47,671元【計算式：(100萬元×
      5%×348/365)＝47,671元】，及請求被告賠償其所支出之地
      政規費、印花稅、代書費等共計122,744元，另請求被告
      加倍返還所收受之款項100萬元，合計請求被告給付1,170
      ,415元。嗣該事件亦經本院認定被告與訴外人林章燊確就
      系爭9筆土地成立買賣契約，然因被告拒不履行，構成遲
      延給付，經訴外人林章燊催告被告履約，被告仍未於期限
      內履行，訴外人林章燊以起訴狀之送達作為解除買賣契約
      之意思表示，於法即屬有據。因此，被告與訴外人林章燊
      間就系爭土地所成立之買賣契約，既經原告解除，則訴外
      人林章燊請求被告返還自108年9月28日受領時起至109年9
      月9日止之利息共47,671元【計算式：(100萬元×5%×348/3
      65)＝47,671元】，及請求被告賠償其所支出之地政規費、
      印花稅、代書費等共計122,744元，即均為有理由，而判
      決被告應給付訴外人林章燊170,415元（另訴外人林章燊
      請求被告加倍返還所收受之款項100萬元部分，則無理由
      ，應予駁回）。嗣被告不服，提起上訴，被告與訴外人林
      章燊即於111年3月31日成立調解，被告願給付訴外人林章
      燊5萬元，訴外人林章燊同意被告取回提存之擔保金，並
      聲明對於該提存物之權利不予保留，雙方其餘請求均拋棄
      。此有原告提出之
　　　本院110年度訴字第64號民事判決、臺灣高等法院111年度
      上移調字第278號調解筆錄在卷足稽，更足堪認系爭9筆土
      地買賣契約之當事人確為被告與訴外人林章燊。
　　㈣綜據上述，原告所提出之上開書證，非但不能證明兩造間
      就系爭9筆土地成立買賣契約關係，反足以證明系爭9筆土
      地買賣契約之當事人確為被告與訴外人林章燊。此外，原
      告復未舉出其他證據證明兩造間就系爭9筆土地成立買賣
      契約關係之事實，自應逕為不利於原告之認定，應認原告
      之主張不能採信。
（三）綜上，原告既不能舉證證明兩造間就系爭9筆土地成立買
      賣契約關係之事實，則被告就其抗辯事實即令不能舉證，
      或其所舉證據尚有疵累，亦應逕為不利於原告之認定，應
      認原告之主張不能採信。從而，原告既非系爭9筆土地買
      賣契約之當事人，則原告主張以起訴狀送達作為解除兩造
      間買賣契約之意思表示，而依債務不履行之法律關係，請
      求被告返還自108年9月28日受領時起至109年9月9日止之
      利息共31,781元【計算式：(100萬元×5%×348/365)÷3×2＝3
      1,781元】，及請求賠償地政規費、印花稅、代書費等共8
      1,849元【計算式：122,744÷3×2＝81,849元】，合計請求
      被告給付113,630元，及自起訴狀繕本送達翌日起至清償
      日止，按年息5%計算之利息，即屬無據，為無理由，應予
      駁回。
　四、本件判決之基礎已臻明確，兩造其餘之攻擊或防禦方法及
      所用之證據，核均與本判決結果無影響，爰不一一予以論
      列，併此敘明。
五、訴訟費用負擔之依據：民事訴訟法第78條、第85條第1項前
    段。
中    華    民    國   111    年    9     月    16   日
                  竹東簡易庭    法  官  汪銘欽
以上正本係照原本作成。
如對本判決上訴，須於判決送達後20日內向本院提出上訴狀。如
委任律師提起上訴者，應一併繳納上訴審裁判費。
中    華    民    國   111    年    9     月    16   日
                                書記官  周育瑜